台灣台中地方法院刑事判決　　　　　　　　　　　　　九十一年度自字第三三七號
　　自　訴　人　乙○○
　　被　　　告　甲○○
右列被告等因詐欺案件，經自訴人提起自訴，本院判決如左：
    主  文
甲○○無罪。
    理  由
一、自訴意旨略以：被告甲○○明知其已負債累累，無力還款，仍蓄意分別於民國八
    十一年七月三十日向自訴人借款新台幣（下同）四萬九千元、一萬一千七百元，
    及於八十一年九月二十八日向其借款二十六萬元，共計三十二萬零七百元，並簽
    發票號MA0000000、0000000、0000000，發票日分別為八十一年九月三十日、十
    二月三十一日，面額各如前開借款金額之支票計三紙，約定以之支票所載發票日
    為借款清償日，詎上開支票屆期提示均未獲兌現，被告迄今且仍拒不還款，避不
    見面，另被告尚有於八十一年九月二十五日向自訴人佯稱要替自訴人購買泛亞銀
    行（當時該銀行股票尚未上市）之股票，共計三十萬元後，隨即舉家逃匿無蹤，
 自訴人始知受騙，因認被告涉有詐欺罪嫌云云。
二、按犯罪事實應依證據認定之，無證據不得推定其犯罪事實，刑事訴訟法第一百五
    十四條定有明文。又刑事訴訟法上所謂認定犯罪事實之證據，係指足以認定被告
    確有犯罪行為之積極證據而言，該項證據自須適合於被告犯罪事實之認定，始得
    採為斷罪資料；如未能發現相當證據，或證據不足以證明，自不能以推測或擬制
    之方法，以為裁判之基礎；又刑法第三百三十九條第一項詐欺罪之成立，以意圖
    為自己或第三人不法所有，以詐術使人將本人或第三人之物交付為要件。所謂以
    詐術使人交付，必須被詐欺人因其詐術而陷於錯誤，若其所用方法，不能認為詐
    術，亦不致使人陷於錯誤，即不構成該罪，最高法院二十九年上字第三一０五號
    、四十年台上字第八十六號、五十二年台上字第一三ＯＯ號、四十六年台上字第
    二六０號分別著有判例可資參照。再債務不履行之樣態繁多，有因當事人間存有
    抗辯事由而不履行者，有因債務人事後財務惡化致一時不能履行者，甚且有債務
    人惡意之不履行者，然其是否構成刑法第三百三十九條第一項之詐欺罪，非可一
    概而論，端視債務人於取得款項之初，是否有為自己或第三人不法所有之意圖，
    及其所使用之方法是否為詐術，並因而使人陷於錯誤，非謂一有不履行之情形，
    即應論以詐欺罪責。
三、訊據被告甲○○對有於前揭時地向自訴借得三十二萬零七百元之事實固不諱言，
    惟堅決否認有何詐欺犯行，並辯稱：其從未向自訴人收取三十萬元以購買泛亞銀
    行股票，只是曾向自訴人提及可以考慮購買該股票而已，至於向自訴人借款三十
    二萬零七百元部分，之前係因生意需要才借款，其間亦曾歸還部分款項，生意經
    營不善後並將店內物品用以交付自訴人抵債，另亦積欠他人款項均盡力歸還，確
    有誠意還款只是目前無力清償，借款時並無詐欺自訴人之意等語。
四、自訴人認被告涉有詐欺罪嫌，無非以被告向其借款所提出前開支票三張屆期均未
    獲清償，且迄今仍未還款等情為其主要論據，並提出支票及退票理由單影本各三
    份為證。經查，被告雖有於前揭時地向自訴人借款共計三十二萬零七百元，並簽
    發支票三張，但屆期無法兌現且迄今仍未全部清償之事實，為被告所自承在卷，
    並有支票暨退票理由單影本三張可證，然被告亦有於八十一年十二月十一日交付
    自訴人價格約定為五千元之市區電話一座、價格二千元之書櫥二座，及不知價錢
    而約定事後再議價之青玉刀、玉筍、玉筆、玉樹、珊瑚化石各一件暨藝術電話機
    一座，作為抵償其之前於八十一年十二月三十日所簽發與自訴人支票但未清償之
    票款，並再於同年十二月二十三日交付自訴人五萬元以抵償同一筆積欠票款等情
    ，有被告提出之收據影本二份附卷可稽，自訴人亦不否認該收據為其本人所簽名
    立具，雖自訴人復稱前述古董藝品等物係其向被告所購買，亦未收到該筆五萬元
    還款，不知為何收據上為如此記載云云，然其自承學歷為國中畢業，對各該收據
    上記載內容為何自足以知悉，茍非如各該收據所載，被告確有前述清償部分款項
    之事實，自訴人焉有絲毫無異議而在其上簽名為證之理，自訴人上開指訴顯有可
    疑，且亦可見被告借款後確曾清償部分款項，其等就前述物品抵債後已清償之數
    額若干復未具體協議，自難僅以被告迄今仍未全數清償之事實，即遽認被告自始
    有不欲還款之詐欺犯意，亦難認被告向自訴人借款時，有何施用詐術之具體行為
    。另自訴人指稱被告尚有於八十一年九月二十五日另向其詐稱代為購買泛亞銀行
    股票，致其交付三十萬元與被告之部分，亦據被告否認有收受此筆三十萬元款項
    ，自訴人亦自承未能提出其他證據證明之，再參諸前述自訴人借款與被告時並要
    求被告須簽立支票以擔保，何以此筆款項自訴人未令被告書立任何證明或擔保，
    且自八十一年交付款項迄九十一年四月二十五日提起本件自訴近十年期間，均未
    向被告催討，亦有可疑，是仍難僅憑自訴人唯一且非明確之指述，即得認被告有
    此部分向自訴人詐欺取得三十萬元之情形。綜上所述，被告所辯，尚屬可採，本
    件要屬民事糾葛，尚與詐欺之刑責無涉。此外，復查無其他積極證據足資證明被
    告有何詐欺之犯行，揆諸前揭說明，被告犯罪既不能證明，依法應為無罪之判決
    ，以示慎審。
據上論斷，應依刑事訴訟法第三百四十三條、第三百零一條第一項判決如主文。
中      華      民      國    九十一    年      六      月     二十     日
                                    台灣台中地方法院刑事第一庭
                                           法  官  林  麗  真
右正本證明與原本無異。
如不服本判決，應於判決送達後十日內向本院提出上訴狀，上訴於臺灣高等法院臺中
分院( 須附繕本 )。
                                          書記官
中      華      民      國    九十一    年      六      月     二十     日
